【裁判字號】    89,交上訴,184
【裁判日期】    890913
【裁判案由】    公共危險等
【裁判全文】
臺灣高等法院刑事判決                          八十九年度交上訴字第一八四號
    上  訴  人  丁○○
    即  被  告
    選任辯護人  蔡榮德
                吳武川
右上訴人因肇事遺棄罪等案件，不服臺灣桃園地方法院八十九年度交訴字第四九號，
中華民國八十九年九月十三日第一審判決（起訴案號：臺灣桃園地方法院檢察署八十
八年度偵字第一八九三０號）提起上訴，本院判決如左：
    主  文
上訴駁回。
丁○○緩刑伍年，緩刑期內付保護管束。
    事  實
一、丁○○於民國（下同）八十八年十二月十五日中午在家中飲酒後，明知自己已飲
    酒過量，酒精濃度測試值已達一‧五三ＭＧ＼Ｌ，已為泥醉狀態，不能安全駕駛
    動力交通工具，竟仍駕駛車號Ｒ二—九九九０號自用小客車，由家中出發至圳頭
    村十鄰托兒所接女兒回家，回程時沿桃園縣大園鄉○○村○○道路，由托兒所往
    圳頭村七鄰方向行駛，原應注意汽車除行駛於單向道或指定行駛於左側車道外，
    在未劃標線之道路，應靠右行駛；又行車速度，依標誌之規定，無標誌者，在郊
    區不得超過六十公里；且汽車行駛時應注意車前狀況，隨時採取必要安全措施，
    而依當時情形又無不能注意之情事，竟疏於注意及此，貿然於以時速六、七十公
    里之速度逆向行駛，先撞及由丙○○所駕駛之Ｚ八—七八二八號自用小客車（僅
    輕微毀損），迨其行經圳頭村七鄰四十五號旁時，又不慎撞及對向車道由甲○○
    無照駕駛、搭載乙○○之車號ＩＣＢ—九八二號重型機車，致甲○○受有頭部外
    傷、右前臂及右大腿多處挫傷，乙○○受有頭部外傷、胸部鈍傷、右足挫傷及撕
    裂傷等傷害（過失傷害部分，均已撤回告訴，判決公訴不受理），詎丁○○竟不
    為必要之救護措施，反而迅即駕車逃離現場。嗣經丙○○記下車號後，報警循線
    查獲。
二、案經桃園縣警察局大園分局報請臺灣桃園地方法院檢察署檢察官偵查後聲請簡易
    判決處刑。
    理  由
一、訊據上訴人即被告丁○○固對於飲酒後已陷於酒醉狀態下仍駕車乙節供承不諱，
    惟矢口否認有肇事逃逸等情，辯稱：「伊並非故意逃逸，當時伊已喝醉，根本不
    知已撞到人，係回到家發現後照鏡、引擎蓋等處損壞才知道有發生車禍」云云。
    經查：
(一)、被告自承於八十八年十二月十五日肇事當天中午，在家中喝一瓶參茸酒，喝到出
    門前半小時（下午二時五十分）才結束，當時精神狀況有點模糊，且經警於當日
    下午五時二十分對其做酒精濃度測試，竟仍高達一‧五三ＭＧ╱Ｌ，有酒精濃度
    測試值報告一紙在卷可稽，足見其有服用酒類後，不能安全駕駛動力交通工具自
    用小客車之犯行。
(二)、被告肇事撞擊告訴人甲○○所騎乘之機車等情，業據告訴人甲○○、乙○○指述
    歷歷，核與證人丙○○於警訊時指證情節相符，復經證人即當時騎乘於告訴人甲○○車後之戴志賢證稱明確。
(三)、被告所駕駛之上開自用小客車右前側引擎蓋、保險桿破損，後照鏡脫落，顯有肇
    事痕跡，而於肇事現場所遺落之後照鏡，亦據被告丁○○自承為其所駕駛之自用
    小客車所有，此應係因告訴人之機車遭被告駕車撞擊後所遺留之跡證，此有上開
    附卷之現場暨車損照片六張足憑。
(四)、按汽車除行駛於單向道或指定行駛於左側車道外，在未劃標線之道路，應靠右行
    駛；又行車速度，依標誌之規定，無標誌者，在郊區不得超過六十公里；且汽車
    行駛時應注意車前狀況，隨時採取必要安全措施，道路交通安全規則第九十五條
    、第九十三條第一項第一款、第九十四條第三項分別定有明文。經查：被告為汽
    車駕駛人，於上揭時、地駕車行經速度限制六十公里、未劃標線之上開路段時，
    自應遵守前揭道路交通安全規則之規定，時速不得超過六十公里，並靠右行駛，
    且應注意車前狀況，隨時採取必要之安全措施，而本件交通事故發生時係在日間
    ，上開肇事地點為直行路段，其所行經之柏油路面乾燥而無缺陷、無阻礙物、視
    距良好、行車管制號誌動作正常，應無不能注意之情事，竟疏未注意，違反前揭
    規定，未減速慢行，仍以時速六十公里至七十公里之速度逆向靠左行駛，又未注
    意車前狀況，採取必要之安全措施，致其所駕上開自用小客車撞及告訴人二人，
    使告訴人二人受有多處傷害，被告行為顯有過失，雖告訴人甲○○未領取機車駕
    駛執照而駕車，有行政規定之違失，然仍不能解免被告刑責，且告訴人甲○○、
    乙○○之受傷係因本件交通事故所致，是被告之過失行為與告訴人二人之傷害結
    果間，具有相當因果關係甚明，此外復有桃園縣警察局道路交通事故調查報告表
    在卷可佐，被告有駕駛動力交通工具肇事之犯行，洵堪認定。
(五)、告訴人甲○○陳稱被告丁○○於肇事後曾停下來，核與證人戴志賢證稱：「（有
    無目睹本案發生）有，我當時被朋友用機車載，騎在他們（甲○○）後面，我看
    到被告逆向行駛，撞倒之後停了約不到十秒鐘，就加速開走了」等語相符（見原
    審卷第二七頁）。復徵諸卷附照片中被告汽車之受損情況所示，其汽車前保險桿
    已形脫落，受創並非輕微，撞擊力道顯然不小，且汽車後照鏡已然掉落，衡諸常
    情，若謂毫不知情，顯無可能。又汽車駕駛人，駕駛汽車肇事致人受傷，應即採
    取救護或其他必要措施，並向警察機關報告，不得駛離，道路交通管理處罰條例
    第六十二條第一項前段設有明文。被告為汽車駕駛人，對於上揭時、地因其駕駛
    上開自用小客車肇事受傷，應依前開道路交通管理處罰條例之法令規定，立即採
    取救護或其他必要措施，竟不為必要之救護措施，反而駕車逃離現場，棄已受傷
    之告訴人於不顧，其主觀上有肇事逃逸故意甚明。
(六)、被告雖稱肇事未逃逸，但證人即承辦警員羅文賓陳明：「抵現場時，未看到被告
    ，是民眾記下車號，依據車號查到被告，去現場亦未見到被告太太」等語（本院
    卷第三一頁），足見被告確肇事逃逸，是辯護意旨以被告之妻邱春蘭證明被告於
    肇事後曾囑其回現場查看並未逃逸等情，尚非可採，至證人邱春蘭雖稱：「曾回
    現場看」等語（本院卷第三二頁），但與被告肇事逃逸無關，並不足為被告有利
    事證。
(七)、綜上，被告所辯核係飾卸之詞，諉無足採，事證明確，被告犯行，堪予認定。
二、核被告所為，係犯刑法第一百八十五條之三之飲用酒類後不能安全駕駛罪、第一
    百八十五條之四之駕駛動力交通工具肇事，致人死傷而逃逸罪。又刑法第一百八
    十五條之四之駕駛動力交通工具肇事，致人死傷而逃逸罪，係駕駛人於過失行為
    發生後，為規避責任，乃另行起意之另一行為，是以上開二罪，犯意各別，行為
    互殊，犯罪構成要件亦不相同，應予分論併罰。被告酒後駕車因而致告訴人二人
    受傷，依法應負刑事責任，並應依道路交通管理處罰條例第八十六條第一項規定
    加重其刑。
三、原審認被告罪證明確，並適用刑法第一百八十五條之三、第一百八十五條之四、
    第五十一條第五款，道路交通管理處罰條例第八十六條之規定，審酌被告駕車當
    時酒精濃度已甚高，且明知精神狀況不好仍執意駕車，其漠視其餘共同為交通之
    參與者之生命、身體法益甚鉅，更於肇事後逃逸，犯罪所生危害非輕、本件交通
    事故之發生原因、被告過失程度、被害人與有過失、被告已與告訴人乙○○、甲○○達成民事和解，分別賠償告訴人新台幣三萬元、十萬元，此有和解書二份在
    卷可參、告訴人二人之傷勢及其被告犯後矢口否認之態度等一切情狀，分別就被
    告丁○○服用酒類，不能安全駕駛動力交通工具而駕駛，處有期徒刑參月；又駕
    駛動力交通工具肇事，致人受傷而逃逸，處有期徒刑捌月；定應執行有期徒刑拾
    月。經核原判決認事用法並無不合，量刑之諭知均屬妥適，上訴人即被告上訴意
    旨仍執前詞否認犯罪，指摘原判決不當，為無理由，應予駁回。被告前未曾受有
    期徒刑以上刑之宣告，此有臺灣高等法院檢察署刑案記錄簡覆表在卷可查，其因
    一時失慮致有上開犯行，經此刑之宣告後當知所惕勉自勵信無再犯之虞，且被告
    已賠償被害人，被害人並已陳明不追究，足認本件之宣告刑以暫不執行為適當，
    爰併予宣告緩刑伍年以鼓勵向上，並期自新，至原審以被告酒後駕車肇事逃逸，
    對社會安全影響重大，不宜宣告緩刑，是為使被告確實保持善良品性與有正確法
    律觀念爰併宣告緩刑期內付保護管束。
據上論斷，應依刑事訴訟法第三百六十八條，刑法第七十四條第一款、第九十三條第
一項，判決如主文。
本案經檢察官王安明到庭執行職務。
中    華    民    國    八十九    年      十二      月        六        日
                              臺灣高等法院刑事第七庭
                                  審判長法  官 吳  啟  民
                                        法  官 林  瑞  斌
                                        法  官 施  俊  堯
右正本證明與原本無異。
如不服本判決應於收受送達後十日內向本院提出上訴書狀，其未敘述上訴之理由者並
得於提起上訴後十日內向本院補提理由書（均須按他造當事人之人數附繕本）。
                                       書記官 顏   志  豪
中    華    民    國    八十九    年    十二       月        七       日日
附錄：本判決論罪科刑法條全文
刑法第一百八十五條之三：
服用毒品、麻醉藥品、酒類或其他相類之物，不能安全駕駛動力交通工具而駕駛者，
處一年以下有期徒刑、拘役或三萬元以下罰金。
刑法第一百八十五條之四：
駕駛動力交通工具肇事，致人死傷而逃逸者，處六月以上五年以下有期徒刑。


司法院資訊處製作；財團法人民間司法改革基金會備份。
